【裁判字號】    95,交上易,74
【裁判日期】    950718
【裁判案由】    過失致死
【裁判全文】
臺灣高等法院刑事判決                95年度交上易字第74號
上  訴  人  臺灣板橋地方法院檢察署檢察官
被      告  甲○○
上列上訴人因被告過失致死案件，不服臺灣板橋地方法院94年度
交易字第311號中華民國95年2月24日第一審判決（起訴案號：臺
灣板橋地方法院檢察署94年度調偵字第393號）， 提起上訴，本
院依簡式審判程序進行審理，並判決如下：
    主  文
上訴駁回。
甲○○緩刑年。
    事實及理由
甲、程序方面：
    本件被告甲○○所犯為死刑、無期徒刑、最輕本刑三年以上
    有期徒刑或高等法院管轄第一審案件以外之罪，被告於本院
    審判中先就被訴事實為有罪之陳述，經本院告知其簡式審判
    程序之旨，並聽取公訴人、被告之意見後，本院合議庭於95
    年7 月4 日審判期日依刑事訴訟法第273條之1第1 項規定，
    當庭裁定以簡式審判程序進行本件審理，則依刑事訴訟法第
    273條之2規定，關於本案證據之調查，不受第159條第1項、
    第161條之2、第161條之3、第163條之1及第164條至第170條
    規定之限制，合先敘明。
乙、實體方面：
一、本件經本院審理結果，認第一審以被告甲○○犯刑法第276
    條第1 項之過失致死罪，判處有期徒刑六月，並諭知易科罰
    金折算標準為（銀元）三百元折算一日，認事用法並無不當
    ，量刑亦稱妥適，應予維持，並引用第一審判決書所記載之
    事實、證據及理由（如附件）。
二、上訴駁回之理由：
(一)公訴人依告訴人之請求提起上訴，其意旨略以：(一)被告既將
    被害人撞成「頭枕部與地面碰撞骨折，額葉對撞傷，顱內出
    血引起中樞神經休克等傷害不治死亡」，足證被告當時所駕
    駛車輛之速度絕不止於20公里，被告所稱：其速度20公里云
    云，不足採信。(二)本件車禍之報案人係路過現場之人，被告
    僅係「停留現場」，並未逃逸而已，被告雖直承肇事接受裁
    判，但既未自行報案，亦與自首要件有間。(三)肇事車輛雖投
    保150 萬元，惟被告竟不將投保金額全數交給死者家屬，且
    除投保金額外，亦不自行負擔任何賠償，顯見被告道歉誠意
    不足，犯後態度惡劣云云。
(二)惟查：(一)原審並未認定被告之車速僅20公里，上訴意旨以此
    指摘原判決不當，已非有據。況本案肇事路段之速限為50公
    里，此觀諸道路交通事故調查報告表（一）所載自明（附於
    94年度相字第748 號偵查卷第21頁）。縱被告車速不止20公
    里，但依卷內資料亦查無證據足資證明被告有超速之事實，
    故無從認被告有疏未注意速限而超速行駛之過失情形。(二)又
    刑法第62條所謂自首，只要犯人在犯罪未經有偵查職務之公
    務員發覺前，向該管公務員自承犯罪而受法律之裁判，即足
    當之，並不以其自行報案為要。查本件由承辦警員丙○○在
    「臺北縣政府警察局道路交通事故肇事人自首情形紀錄表」
    （附於94年度核退偵字第86頁）所勾選第三項：「本件係報
    案人或勤指中心轉來資料未報明肇事人姓名，處理人員前往
    現場處理時，肇事人在場並當場承認為肇事人」以觀，顯見
    被告於警員到場處理而尚未知悉何人肇事時，即坦認為肇事
    者無疑，且被告亦自始坦認疏失之情並接受裁判，故依上說
    明被告自符合自首之要件。上訴意旨徒以並非被告報案而認
    被告不符自首之規定，洵有誤解。(三)再者，本件被告駕駛肇
    事車輛所投保強制汽車責任險之保險金1,511,272 元已交予
    告訴人；至本件肇事車輛固保有任意險150 萬元，但因係原
    車主將車輛交給被告所屬之信都汽車有限公司維修，在維修
    期間由被告將車輛駛往他處調漆時，在路上發生車禍，故任
    意險部分無法理賠等情，業據證人即保險公司業務員乙○○
    於本院證述明確（本院卷第33頁），故該150 萬元任意險之
    保險金顯非被告故不交付甚明。據此，上訴意旨謂被告故不
    交付150 萬元保險金，並謂被告態度不佳云云，亦有未洽。
    (四)綜上，本件公訴人依上開上訴意旨指摘原判決不當，為無
    理由，應予駁回。
三、末查被告前未曾因故意犯罪受有期徒刑以上刑之宣告，有臺
    灣高等法院被告前案紀錄表可參，被告於犯後坦承罪行，態
    度良好，並於本院95年度交附民字第12號附民事件審理中與
    告訴人達成和解，有本院95年7 月4 日和解筆錄在卷可憑。
    綜合上情，本院認被告經此教訓當知警惕而無再犯之虞，所
    宣告之刑以暫不執行為適當，爰宣告緩刑三年。另被告既與
    告訴人達成和解，並經本院製有和解筆錄，本院認無再命被
    告為刑法第74條第2 項各款行為之必要，附此說明。
四、按行為後法律有變更者，適用行為時之法律；但行為後之法
    律有利於行為人者，適用最有利於行為人之法律，此於刑法
    第2 條第1 項定有明文。被告行為後，刑法於95年7 月1 日
    修正公布施行，依修正後刑法第41條第1 項前段規定，有關
    易科罰金之折算標準修訂為「新臺幣一千元、二千元或三千
    元折算一日」；另修正後刑法第62條規定「對於未發覺之罪
    而自首而受裁判者，『得』減輕其刑」。是比較修正前後之
    易科罰金折算標準及自首減輕其刑之規定，以95年7 月1 日
    修正公布施行前之規定，較有利於被告，則依刑法第2 條第
    1 項前段，自仍適用修正前刑法第62條自首規定減輕其刑，
    及刑法第41條第1 項前段規定定其折算標準。又依95年7 月
    1 日修正施行之刑法第33條第5 款規定：「罰金：新臺幣一
    千元以上，以百元計算之」，而施行法第1 條之1 第1 項規
    定「中華民國九十四年一月七日刑法修正施行後，刑法分則
    編所定罰金之貨幣單位折算為新台幣」，第2 項規定「九十
    四年一月七日刑法修正時，刑法分則編未修正之條文定有罰
    金者，自九十四年一月七日刑法修正施行後，就其所定數額
    提高為三十倍。但七十二年六月二十六日至九十四年一月七
    日新增或修正之條文，就其所定數額提高為三倍」。原審判
    決雖未及比較適用，然上訴本院後經比較新舊法，行為後之
    法律並非較有利於行為人，仍應適用行為時之法律，則原判
    決適用行為時之法律即無不當，自不構成撤銷之事由，合此
    敘明。
五、據上論結，應依刑事訴訟法第273 條之1 第1 項、第373 條
    、第364 條、第368 條、修正後刑法第74條第1 項第1 款，
    判決如主文。
本案經檢察官賴俊雄到庭執行職務。
中    華    民    國    95    年    7     月    18    日
                  交通法庭審判長法  官  陳貽男
                                法  官  高明哲
                                法  官  許仕楓
以上正本證明與原本無異。
不得上訴。
                                書記官  劉貞達
中    華    民    國    95    年    7     月    21    日
附錄本案論罪科刑法條全文
刑法第276 條第1 項：
因過失致人於死者，處二年以下有期徒刑、拘役或二千元以下罰
金。


司法院資訊處製作；財團法人民間司法改革基金會備份。
